【裁判字號】    90,易,1092
【裁判日期】    901101
【裁判案由】    毒品危害防制條例
【裁判全文】
臺灣彰化地方法院刑事判決                          九十年度易字第一九二號
    公  訴  人  臺灣彰化地方法院檢察署檢察官
    被      告  丁○○
右列被告因違反毒品危害防制條例案件，經檢察官聲請簡易判決處刑（八十九年度偵
字第八五九０號），本院改依通常程序審理，判決如左：
    主      文
丁○○無罪。
    理      由
一、公訴意旨略以：被告丁○○自不詳時地取得沾有第二級毒品安非他命之燈泡吸食
    器一個後，即予以持有。嗣於民國八十九年十一月十一日下午五時十分許，在彰
    化縣田尾鄉○○村○○路○段二三三號撞球場內為警查獲，並當場扣得該燈泡吸
    食器。因認被告涉有毒品危害防制條例第十一條第二項之持有第二級毒品罪嫌等
    語。
二、按犯罪事實應依證據認定之，無證據不得推定其犯罪事實，刑事訴訟法第一百五
    十四條定有明文。又認定犯罪事實所憑之證據，無論係直接證據或間接證據，其
    為訴訟上之證明，須於通常一般之人均不致有所懷疑，而得確信其為真實之程度
    者，始得據為有罪之認定，倘其證明尚未達到此一程度，而有合理之懷疑存在，
    復無其他調查途徑可尋，法院即應為無罪之判決，最高法院七十六年台上字第四
    九八六號判例足資參照。公訴人認被告涉有右揭犯行，無非係以證人即同在現場
    之甲○○、乙○○、丙○○於警訊時所為證述，並有殘留安非他命之燈泡吸食器
    一個扣案足憑，為其主要論據。訊據被告丁○○則堅決否認有何持有安非他命燈
    泡吸食器情事，辯稱：該只殘留安非他命之吸食器是在撞球場內椅子下查獲的，
    當時椅子上並沒有坐人，撞球場平常出入之人甚多，該物究竟係何人所有伊並不
    清楚，且伊並無施用安非他命之習慣，亦無持有吸食器之必要等語。
三、經查：證人甲○○、乙○○、丙○○於警訊中固均指稱扣案之燈泡吸食器係被告
    丁○○所持有云云，然經本院逐一傳訊各該證人到庭證述，證人甲○○證稱：雖
    有看到被告去翻動椅子，但不確定吸食器是否為被告所拿取等語（見本院九十年
    八月十日訊問筆錄）；證人丙○○則證稱：安非他命吸食器是在球檯旁椅子下查
    獲的，伊並沒有看到有誰在該處翻動物品，並不知悉該吸食器是否為被告所有等
    語（見本院九十年八月二十三日訊問筆錄）；另證人乙○○證稱：當時伊在撞球
    場外抽煙，並未見到被告有無拿取安非他命吸食器，伊僅有見到被告手持一包白
    色東西，但不知內容物為何，在警訊時並不確定該物是否為吸食器等語（見本院
    九十年十月十八日審理筆錄）。綜觀上開證人所為陳詞，對該沾有安非他命之燈
    泡吸食器是否確為被告持有乙節，均已無從為肯定明確之指認，尚難據此而為不
    利被告之認定。至渠等證人前於警訊中所言，雖有諸多不利被告之處，然因持有
    該項違禁物品本屬獨立犯罪類型，事涉己身利害，渠等所為陳述難免互相推諉塞
    責，其可信性已屬薄弱，難認可採。況在場之甲○○、丙○○、蔡政育均於警訊
    時坦認曾有施用安非他命情事，唯獨被告於獲案後所採尿液，經送彰化縣衛生局
    及昭信科技顧問股份有限公司初驗及複驗結果，均未檢出尿液中含有嗎啡或安非
    他命成分殘留，此有煙毒尿液檢驗成績書及濫用藥物陰性檢體檢驗報告各一紙附
    卷可稽；另參諸被告之前科紀錄，並無任何關於毒品犯罪之前案可循，亦有臺灣
    高等法院被告全國前案紀錄表及臺灣彰化地方法院檢察署刑案資料查註紀錄表在
    卷可按。是以既無證據足資證明被告曾經施用安非他命，被告對於吸食毒品之工
    具即無需求可言，又何來持有燈泡吸食器之必要？且查獲該只吸食器之地點係位
    於撞球場內球檯旁之椅子下，並非直接自被告身上起獲，而撞球場又屬公眾得自
    由出入之公共場所，進出人員甚為混雜，顯已無法排除該物係由前人所遺留之可
    能性，自不得徒憑被告於查獲時適巧身處現場，即認該物應屬被告所有。另證人
    甲○○雖稱被告曾在現場拿毒品要大家吸食，被告自己亦有施用云云，然此不但
    為證人丙○○、乙○○所堅詞否認，且被告驗尿結果亦無呈現毒品陽性反應，已
    如前述，自無當場施用毒品之情形可指，是該名證人此部分之證言，要屬無憑，
    不足採信。綜上所陳，被告前揭所辯非無所據，應非子虛。此外，復查無其他積
    極證據足認被告確有公訴人所指之前揭犯行，基於「罪疑唯輕」之刑事法原則，
    被告犯罪自屬不能證明，揆諸前揭法條及判例意旨，應諭知無罪之判決。
據上論斷，應依刑事訴訟法第三百四十三條、第三百零一條第一項，判決如主文。
本案經檢察官簡燕子到庭執行職務。
中      華      民      國      九十      年      十一      月    一    日
                                    臺灣彰化地方法院刑事第三庭
                    法      官  高  文  崇
右正本證明與原本無異。
如不服本判決，應於判決送達後十日內向本院提出上訴狀( 須附繕本 )。
                                        法院書記官  謝  志  鑫
中      華      民      國      九十      年      十一      月    五    日


司法院資訊處製作；財團法人民間司法改革基金會備份。
